臺灣高等法院刑事判決
110年度上訴字第2996號
上  訴  人  
即  被  告  夏明渙



指定辯護人  本院公設辯護人戴遐齡
上列上訴人因違反毒品危害防制條例案件，不服臺灣臺北地方法
院110年度訴字第314號，中華民國110年8月13日第一審判決（起
訴案號：臺灣臺北地方檢察署110年度偵字第6995、9302號），
提起上訴，本院判決如下：
    主  文
原判決關於事實欄一㈢、㈣販賣第二級毒品暨應執行刑部分均撤銷
。
夏明渙犯附表一編號1、2所示之罪，分別處如附表一編號1、2「
宣告刑及沒收」欄所示之刑及沒收。
其他上訴駁回。
上開撤銷改判部分與上訴駁回部分所處之刑，應執行有期徒刑玖
年。 
    事  實
夏明渙知悉甲基安非他命是毒品危害防制條例所列管之第二級毒
品，不得非法持有、販賣，竟意圖營利，基於販賣第二級毒品以
營利之犯意，持附表二編號1、2所示之行動電話作為聯繫之工具
，分別為下列之行為：
㈠與張家碩（另案審理中）共同基於販賣第二級毒品之犯意聯絡
  ，先由張家碩於民國109年6月14日8時20分許起，透過通訊軟
  體LINE與程家瑋確認交易內容後，夏明渙與張家碩即於同日19
  時56分許，在臺北市○○區○○路0段00號之「新尚旅店」，由夏
  明渙交付第二級毒品甲基安非他命10公克予程家瑋，程家瑋則
  於同日20時2分許將價金新臺幣（下同）26,000元匯至夏明渙
  向不知情之王炤仁所借用的玉山商業銀行0000000000000號帳
  戶（下稱系爭玉山銀行帳戶）內。
㈡先透過通訊軟體LINE與蘇羿凱確認交易內容後，即由蘇羿凱於1
  09年7月9日23時59分許依夏明渙之指示，將價金8,000元匯至
  系爭玉山銀行帳戶內，之後於同月10日1、2時許，在夏明渙斯
  時位在臺北市大同區保安街之住處內，交付甲基安非他命4公
  克予蘇羿凱。
㈢先透過通訊軟體LINE與陳文昌確認交易內容，再於109年7月23
  日23時28分許，在臺北市萬華區峨嵋街某處，交付甲基安非他
  命17公克予陳文昌，陳文昌旋於同一時間將價金26,000元匯至
  夏明渙所指定之系爭玉山銀行帳戶內。
㈣先透過通訊軟體LINE與陳文昌確認交易內容，再於109年7月27
  日17時許，在臺北市萬華區峨嵋街某處，以26,000元之價格，
  交付甲基安非他命17公克予陳文昌，陳文昌則於同日17時2分
  許將價金26,000元匯至夏明渙所指定之系爭玉山銀行帳戶內。
    理  由
一、本案作為認定事實所引用被告以外之人於審判外之供述證據
    ，均未經當事人及辯護人於言詞辯論終結前聲明異議，本院
    審酌各該證據資料製作時之情況，亦無違法不當及證明力明
    顯過低之瑕疵，依刑事訴訟法第159條之5規定，認均有證據
    能力。
二、認定犯罪事實之依據及理由：
  ㈠訊據上訴人即被告夏明渙就前述犯罪事實㈠、㈢所示之販賣第
    二級毒品犯行，於偵查、原審審理暨本院審理時均供認不諱
    （偵字6995卷第197、199、215頁，原審卷第78、248頁，本
    院卷第162頁）；另就上開犯罪事實㈣所示之販賣第二級毒品
    犯行，於原審審理及本院審理時均坦認在案（原審卷第78、
    248頁，本院卷第162頁），核與證人張家碩、程家瑋、陳文
    昌於警詢、偵訊時所證情節大致吻合（偵字31249卷第12至1
    4、18、21至24、103、107、110、111、151至157、251至25
    5、275至280、295至297、311至314頁，偵字6995卷第267、
    268頁），復有指認犯罪嫌疑人紀錄表、系爭玉山銀行帳戶
    交易明細、程家瑋所使用之中國信託商業銀行帳戶交易明細
    、手機LINE對話紀錄擷圖、臺北市政府警察局大安分局搜索
    扣押筆錄、扣押物品目錄表、自願受搜索同意書、被告手機
    內之照片、查獲現場照片在卷可稽（偵字31249卷第25至27
    、43、47、49、115至117、133至135、159至161、204頁，6
    995卷第103至113、143至162頁），並有附表二所示之物扣
    案可資佐證，堪認被告前述任意性自白，核與事實相符，洵
    堪採信。
　㈡訊據被告固坦認其有交付甲基安非他命予蘇羿凱，蘇羿凱並
    於犯罪事實欄㈡所示之時日匯款8,000元至系爭玉山銀行帳戶
    內，惟矢口否認有何前述販賣第二級毒品之犯行，辯稱：本
    次我是與蘇羿凱合資購買甲基安非他命，這只是朋友間互相
    幫忙而已，我並沒有賺取任何之款項云云。經查：
　⒈蘇羿凱於109年7月9日23時59分許，匯款8,000元至系爭玉山
    銀行帳戶乙節，業據被告供認在案，核與證人蘇羿凱於偵訊
    時證述之情吻合（偵字31249卷第269頁），復有系爭玉山銀
    行帳戶之交易明細在卷可按（偵字31249卷第47頁），前述
    事實，首堪認定。
　⒉被告就收取前述款項後，究竟交付多少公克之甲基安非他命
    予蘇羿凱乙節，其於本院審理時供稱應係交付6、7公克之數
    量云云，惟對照證人蘇羿凱於偵訊時明確證稱：被告該次是
    在他位於臺北市大同區保安街家樂福對面之住處內，交付4
    公克的甲基安非他命給我等語明確（偵字31249卷第269頁）
    ，衡酌被告與證人蘇羿凱，就蘇羿凱匯款予被告之目的，係
    要拿取甲基安非他命乙情，陳述一致，是證人蘇羿凱殊無杜
    撰所取得毒品數量之動機，且對照被告於本院審理時雖稱數
    量應為6、7公克，然其亦陳稱因時間有點太久，所以沒有記
    得很清楚等語（本院卷第161頁），是其所陳之6、7公克是
    否精確，已非無疑，況被告於原審訊問、準備程序暨審理時
    均供認，其此次係交付4公克之甲基安非他命予蘇羿凱，據
    此足徵證人蘇羿凱前述於偵訊時所證稱之，被告係交付4公
    克甲基安非他命之情，應屬實情。則蘇羿凱交付8,000元之
    款項，向被告拿取4公克之甲基安非他命乙節，即堪認定。
　⒊徵之證人蘇羿凱於偵訊時明確證稱：我在109年7月9日與被告
    先以通訊軟體LINE聯繫，討論甲基安非他命的事，我表示我
    有8,000元，問被告有多少重量可以賣我，被告就說8,000元
    可以買4公克，當時因為我已經與被告認識，所以我在見面
    前，就先匯款8,000元至被告指定的帳戶，轉帳之後，我就
    依被告的指示，大約在109年7月10日凌晨1、2時許，被告在
    他位在臺北市大同區保安街家樂福對面的住處內，我印象中
    是在4樓，交付4公克的甲基安非他命給我。我單純是向被告
    購買毒品，我覺得合購會有問題，我不敢與被告合購，也不
    是代購，且被告也不曾告訴過我，他毒品的進價，我也不過
    問他是向何人拿毒品等語明確（偵字31249卷第269、270頁
    ）。觀諸被告、證人蘇羿凱歷次所陳，未見其等提及彼此間
    有何宿怨、紛爭，衡酌若無此情，證人蘇羿凱有何恣意虛構
    向被告購入甲基安非他命施用，如此損人又不利於己之詞，
    攀誣與其並無嫌隙之被告之必要；此外，參照被告於原審訊
    問、準備程序暨審理時，均就其販賣毒品予證人蘇羿凱之情
    ，供認不諱（原審卷第44、78、236頁），核與證人蘇羿凱
    該等證述之情吻合，堪認證人蘇羿凱前揭所證情節非虛。
　⒋被告固以前詞置辨，惟稽之其於警詢時係供稱：我是與蘇羿
    凱一起合購，我先用2萬多元向「安哥」購買甲基安非他命
    半台後（即約17.5公克），我再交付8 公克給蘇羿凱，蘇羿
    凱因為現金不夠，只拿約2、3,000元給我，之後才匯款8,00
    0元給我；嗣於本院審理時辯稱：我出了2萬9,000元還是3萬
    元，而蘇羿凱則出資8,000元，一共3萬多元，購買35公克的
    甲基安非他命，我給蘇羿凱6、7公克云云（偵字6995卷第13
    、17頁，本院卷第159、160頁），可徵被告就其與蘇羿凱係
    合資3萬多元購買甲基安非他命35公克或共同出資2萬多元購
    入17.5公克之甲基安非他命、蘇羿凱係出資1萬多元（2、3,
    000元之現金加計匯款8,000元）抑或8,000元、被告此次所
    分得之數量為8公克或係6至7公克等節，多有歧異，若確有
    合資購買毒品乙事，豈會如斯；更與其於原審審理時供認係
    販賣甲基安非他命予蘇羿凱之情，全然迥異，是被告所辯合
    資購買之情，已然有疑；甚者，被告於本院審理時辨以，其
    未有任何之獲利云云，然其原審審理時，明確陳稱其係有獲
    利1、2,000元（原審卷第44頁），衡以若無此節，被告殊無
    杜撰不實之詞，自陷己罹於重罪之動機，堪認被告於本院審
    理時翻稱，本案僅係單純合資購買毒品云云，核為卸責之詞
    ，無足憑採。
　⒌至證人蘇羿凱於本院審理時固證稱：我在109年7月9日會匯款
    給被告，是因為被告有跟我說他有一個管道，我給他8,000
    元，他去拿，這樣比較便宜，且被告應該有跟我說過他係以
    多少錢向他人取得安非他命，但我沒有認真聽云云（本院卷
    第151至154頁），似與被告所辯，僅為單純合資之情，係屬
    吻合。惟遑論證人蘇羿凱前述於本院審理時所證之情，與其
    前揭於偵訊時所證稱之，其並非與被告合資或請被告代購毒
    品，其本次係向被告購買毒品，且被告亦未曾告知其購入毒
    品價格等節，全然迥異外；甚證人蘇羿凱初始於本院審理作
    證時，尚稱：關於我為何會在109年7月9日11時59分許匯款
    至系爭玉山銀行帳戶，因時間有點久了，依照我在警察局詢
    問時的內容為準，我在警詢時陳述8,000元購買甲基安非他
    命是正確的等語明確（本院卷第150頁），亦見證人蘇羿凱
    於本院審理到庭證述時，其先證稱先前於警詢時指稱購買毒
    品乙節屬實，嗣才翻異其詞，改稱被告係有告知有便宜管道
    可以購買毒品云云；甚於辯護人尚未詢問時，即主動表示其
    於警詢時，因對於合購定義不是很清楚，所以警察怎麼問，
    其就這樣答云云（本院卷第150頁），俱見證人蘇羿凱嗣後
    改稱，被告有告知便宜管道及向他人購買毒品之價格為何云
    云，係因被告在庭，不欲得罪被告，而為之迴護之詞，無足
    採為被告有利之論據。
　㈢販賣毒品係違法行為，非可公然為之，且有其獨特之販售通
    路及管道，復無一定之公定價格，容易增減分裝份量，是其
    各次買賣之價格，當亦各有差異，或隨供需雙方之資力、關
    係之深淺、需求之數量、貨源之充裕與否、販賣者對於資金
    之需求程度如何，以及政府查緝之態度，為各種不同之風險
    評估，而為機動性之調整，是其價格標準，自非一成不變，
    且販賣者從各種「價差」或「量差」或「純度」謀取利潤方
    式，亦有差異，然其所圖利益之非法販賣行為目的，則屬相
    同，並無二致。況依一般民眾普遍認知，毒品價格非低、取
    得不易，且毒品之非法交易，向為政府查禁森嚴且重罰不寬
    貸，衡諸常情，倘非有利可圖，殊無甘冒持有毒品遭查獲、
    重罰之極大風險，無端親送至交易處所，或以自身住居所附
    近為交易處所之理。從而，舉凡有償交易，除足反證其確另
    基於某種非圖利本意之關係外，通常尚難因無法查悉其買進
    、賣出之差價，而推諉無營利之意思，或阻卻販賣犯行之追
    訴。故凡為販賣之不法行為者，其販入之價格必較售出之價
    格低廉，而有從中賺取買賣差價牟利之意圖及事實，應屬符
    合論理法則而不違背社會通常經驗之合理判斷。而被告業已
    坦承前述事實欄㈠、㈢、㈣所示之販賣毒品犯行不諱，且被告
    為智識正常之成年人，對於毒品交易為檢警機關嚴予查緝之
    犯罪當知之甚稔，且被告與程家瑋、陳文昌間並無特殊交情
    ；另蘇羿凱於本院審理時雖稱，其與被告為朋友關係，惟稽
    之被告於警詢時所陳之情，可徵其就蘇羿凱之名字，尚不知
    悉（偵字9302卷第19頁），亦見其2 人縱為友人，交情實屬
    普通，被告若無任何利益可圖，實無甘冒風險，將其取得本
    屬不易之毒品，無償轉讓予其等，而未因而賺取差價利益或
    量差之理；況對照被告於原審審理時，就出售毒品予蘇羿凱
    、陳文昌部分，分別賺取1、2,000元、1,000元之情，陳述
    明確（原審卷第44頁）。是被告就本案上開販賣毒品之犯行
    均有營利之意圖甚明。從而，本案事證已臻明確，被告犯行
    均堪認定，應予以依法論科。
三、論罪：
　㈠按行為後法律有變更者，適用行為時之法律。但行為後之法
    律有利於行為人者，適用最有利於行為人之法律，刑法第 2
    條第1 項定有明文。查被告為事實欄㈠、㈡所示之行為後，毒
    品危害防制條例第4 條第2 項已於109 年1 月15 日修正公
    布，並於同年7月15 日生效施行。修正前毒品危害防制條例
    第4 條第2 項係規定「製造、運輸、販賣第二級毒品者，處
    無期徒刑或七年以上有期徒刑，得併科新臺幣一千萬元以下
    罰金。 」修正後毒品危害防制條例第4 條第2 項則規定「
    製造、運輸、販賣第二級毒品者，處無期徒刑或十年以上有
    期徒刑，得併科新臺幣一千五百萬元以下罰金。 」是經比
    較新舊法之結果，修正後毒品危害防制條例第4 條第 2項之
    法定構成要件雖未變更，然其法定刑度已較修正前提高，準
    此，修正後毒品危害防制條例第4 條第2 項並無較有利於被
    告之情形，依刑法第2 條第1 項前段之規定，應適用行為時
    即修正前毒品危害防制條例第4 條第2 項之規定。
　㈡甲基安非他命屬毒品危害防制條例所列管之第二級毒品，不
    得非法販賣。是核被告就犯罪事實欄㈠、㈡所為，均係犯修正
    前毒品危害防制條例第4 條第2 項之販賣第二級毒品罪；另
    就犯罪事實欄㈢、㈣所為，則均係犯修正後毒品危害防制條例
    第4 條第2 項之販賣第二級毒品罪。又被告前揭販賣第二級
    毒品甲基安非他命前持有之低度行為，為販賣之高度行為所
    吸收，均不另論罪。
　㈢被告就犯罪事實㈠所示之販賣第二級毒品犯行，與張家碩間，
    具有犯意聯絡及行為分擔，為共同正犯。
　㈣被告就事實欄㈠至㈣所犯之4次販賣第二級毒品犯行間，其犯意
    個別、行為互殊，應予分論併罰。
　㈤刑之減輕事由：
　⒈犯罪事實㈠部分：　　　　　　　　
  ①毒品危害防制條例第17條第2 項固於109 年1 月15 日修正公
    布，並於同年7月15 日生效施行。而修正前毒品危害防制條
    例第17 條第2 項係規定「犯第四條至第八條之罪，於偵查
    及審判中均自白者，減輕其刑。」修正後毒品危害防制條例
    第17 條第2 項則規定「犯第四條至第八條之罪於偵查及歷
    次審判中均自白者，減輕其刑。」而被告於偵查、原審及本
    院審理時均就犯罪事實欄㈠所示之販賣第二級毒品犯行坦認
    不諱，已如前述，是不論依修正前或修正後之毒品危害防制
    條例第17條第2 項之規定，均有減輕其刑之適用，並無因該
    法律修正而具有利、不利變更之情事，自無庸新舊法比較，
    逕行適用修正後之規定。是就被告前開所犯販賣第二級毒品
    犯行，依修正後毒品危害防制條例第17條第2 項規定減輕其
    刑。
　②按毒品危害防制條例第17條第1項規定：「犯第4條至第8條、
    第10條或第11條之罪，供出毒品來源，因而查獲其他正犯或
    共犯者，減輕或免除其刑」，係指調查或偵查犯罪之公務員
    據被告提供毒品來源之資訊，查獲與被告被訴該違反毒品危
    害防制條例犯行有直接關聯之毒品來源，因而查獲其他正犯
    或共犯，始得適用上開規定減免其刑。徵諸被告於110年2月
    24日警詢時供稱：我的毒品來源是一個叫「安哥」的人，「
    安哥」是住在臺北市內湖區新明路上的社區大樓內，我沒有
    上樓過，都是約在社區大樓中庭或電梯口見面進行交易。而
    我手機通訊錄中的門號0000000000號行動電話的安哥哥，就
    是我說的「安哥」等語（偵字6995卷第13頁）；另於110年3
    月23日警詢時陳稱：我毒品的來源是來自「桃園的大藥頭」
    ，就是邱彥翔等語（原審卷第107至109頁），可知被告之毒
    品來源即有「安哥」、「桃園大藥頭」等2人。然徵之被告
    於警詢時陳稱，其與「桃園大藥頭」進行3次之毒品交易，
    係在109年7、8月間，惟對照其為事實欄㈠所示販賣毒品之犯
    行，則係在109年6月間，即徵被告此次與張家碩共同販售毒
    品之來源並非「桃園大藥頭」至明。又被告雖有提供「安哥
    」之電話供員警偵辦，然警方並未因此查獲「安哥」，此有
    臺北市政府警察局大安分局110年11月29日北市警安分刑字
    第1103072139號函在卷可按（本院卷第103頁），是自無毒
    品危害防制條例第17條第1 項減免其刑之適用。
　⒉犯罪事實㈡部分：
　①被告上訴雖曾主張，其就犯罪事實欄㈡所示之販賣甲基安非他
    命予蘇羿凱之犯行，曾於偵查、原審審理時坦認在案，應有
    修正前毒品危害防制條例第17條第2 項之適用云云（本院卷
    第19頁）。惟被告於警詢、偵訊時均辯稱：我是與蘇羿凱合
    購毒品云云（偵字9302卷第19頁，偵字6995卷第198頁）；
    嗣於偵查羈押訊問時辨以：我承認我有交毒品給蘇羿凱，但
    我沒有要賺他的錢云云（偵字6995卷第215頁），可知被告
    於本案偵查時，均否認其係基於營利之意圖而販賣毒品予蘇
    羿凱之情事，核與修正前毒品危害防制條例之要件不符，自
    無依該規定減免其刑之適用。
　②徵之被告於偵訊時即明確供稱，此次其係與蘇羿凱合資購買
    毒品，其係請「安哥」將甲基安非他命送至臺北市大同區保
    安街家樂福之廁所之情明確（偵字6995卷第197、198頁），
    已見被告此次毒品之來源為「安哥」，又「安哥」既未因被
    告之供述而查獲，已於前述，與毒品危害防制條例第17條第
    1項之規定不符，自無依該條規定，予以減免其刑。
　㈢犯罪事實㈢部分：
　①被告就犯罪事實欄㈢所示之販賣第二級毒品犯行，於偵查、原
    審審理暨本院審理時，坦認犯行不諱，應依毒品危害防制條
    例第17條第2 項之規定，予以減輕其刑。
　②被告於警詢時供稱，其毒品之來源為「桃園大藥頭」，其於1
    09年7、8月間向「桃園大藥頭」購入毒品3次，皆係購買半
    台約17.5公克之甲基安非他命等語明確（原審卷第108頁）
    ，對照本案被告出售毒品予陳文昌之時間係在109年7月23日
    ，數量則為17公克，核與被告前述向「桃園大藥頭」購入毒
    品之時間及數量大致吻合，堪認被告所陳此次毒品係向「桃
    園大藥頭」購買乙節，並非捏虛。又本件確因被告之供述，
    而查獲綽號「桃園大藥頭」之邱彥翔，此有臺北市政府警察
    局中正第一分局110年12月3日北市警中正一分刑字第110303
    3779號函在卷可稽（本院卷第101頁），符合毒品危害防制
    條例第17條第1 項之規定，惟審酌被告明知毒品戕害個人身
    體健康，並危害社會治安甚鉅，仍欲藉由販賣毒品以牟利，
    自不宜免除其刑，是僅依前開規定，就被告所犯之事實欄㈢
    所示之販賣第二級毒品部分，再予減輕其刑，並依法遞減其
    刑。
　③被告就事實欄㈢所示之販賣而第二級毒品犯行，有上述2種以
    上刑之減輕事由，應依刑法第71條第2項規定，遞減輕之（
    先依較少之數減輕之）。
　㈣犯罪事實㈣部分：
　①被告於警詢時供稱，其毒品之來源為「桃園大藥頭」，其於1
    09年7、8月間向「桃園大藥頭」購入毒品3次，皆係購買半
    台約17.5公克之甲基安非他命之情明確（原審卷第108頁）
    ，參照本案被告出售毒品予陳文昌之時間係在109年7月27日
    ，數量則為17公克，而與被告前述向桃園大藥頭購入毒品之
    時間及數量大致吻合，堪認被告所陳此次毒品係向「桃園大
    藥頭」購買乙節，並非捏虛。又本案確因被告之供述而查獲
    綽號「桃園大藥頭」之邱彥翔，已如前述，而符合毒品危害
    防制條例第17條第1 項減免其刑之規定，惟審酌被告明知毒
    品戕害個人身體健康，並危害社會治安甚鉅，仍欲藉由販賣
    毒品以牟利，自不宜免除其刑，是僅依前開規定，就被告所
    犯之事實欄㈣所示之販賣第二級毒品部分，予以減輕其刑。
    　
　②至被告上訴固主張，其就事實欄㈣販賣甲基安非他命予陳文昌
    之犯行，前於偵查時即自白在案，且於原審及本院審理時亦
    坦認犯行不諱，應有毒品危害防制條例第17條第2 項之適用
    云云。然觀諸被告於警詢時，經警詢問關於陳文昌於109年7
    月27日匯款26,000元至系爭玉山銀行帳戶，是否係向其購買
    毒品時，被告辯稱其不認識陳文昌，該款項並非向其購買甲
    基安非他命之款項云云（偵字9302卷第33頁）；嗣於偵訊時
    則稱：關於陳文昌為何於109年7月24日、28日、同年8月3日
    分別匯款26,000元、26,000元、27,000元款項至系爭玉山銀
    行帳戶，我不清楚，因為該帳戶我曾經借給他人或張家碩使
    用，我僅有販賣1次毒品予陳文昌，該次係用現金交易云云
    （偵字6995卷第197頁）；再於偵查羈押訊問時辯以：我有
    在109年7月23日販賣17公克的甲基安非他命予陳文昌，但檢
    察官所指稱之在109年7月27日販賣17公克的甲基安非他命予
    陳文昌的部分應該沒有，我印象中與陳文昌僅有1次交易而
    已云云（偵字6995卷第205、215頁），可徵被告於本案偵查
    時，僅坦認有於109年7月23日販售甲基安非他命予陳文昌（
    即犯罪事實㈢部分），而否認有本次販賣甲基安非他命予陳
    文昌之舉至明，核無毒品危害防制條例第17條第2項減刑之
    適用。至被告之辯護人為其辨以，被告當時是表示不記得而
    無否認之意思，且檢察官於偵查時，未讓被告與陳文昌間進
    行對質，應寬認被告業已自白云云。惟綜觀被告於偵查中歷
    次所陳，其均辯以僅有與陳文昌進行1次交易，嗣明確陳稱
    其所指之進行交易該次係109年7月23日，堪認被告否認有於
    109年7月27日販賣毒品予陳文昌之情至明；此外，於警詢時
    ，員警即告以陳文昌指陳本次向其購買毒品之證詞，然被告
    於偵查期間猶仍否認本次犯行；況是否與證人進行對質，亦
    非法律所規範應行之程序，且被告於偵查時，亦未曾聲請與
    證人陳文昌進行對質，甚是否有進行對質之程序，與被告於
    偵查時是否自白本次販賣毒品犯行無涉，辯護人前述所指，
    核屬無稽。
　㈤至被告及其辯護人主張，被告本案事實欄㈠至㈣所示之犯行，
    應有刑法第59條酌減其刑之適用云云。惟刑法第59條規定之
    酌量減輕其刑，必須犯罪另有特殊之原因與環境，在客觀上
    足以引起一般同情，認為即使予以宣告法定最低度刑，猶嫌
    過重者，始有其適用。審酌毒品之危害，除侵害施用者之身
    心健康外，並造成整體國力之實質衰減，復因毒品施用者為
    取得購買毒品所需之金錢，亦衍生家庭、社會治安問題，因
    此政府近年來為革除毒品之危害，除於相關法令訂定防制及
    處罰之規定外，並積極查緝毒品案件，復在各大媒體廣泛宣
    導反毒，被告對此自不能諉為不知，其出售毒品造成毒品在
    社會上擴散，足以危害他人身心健康；況被告正值青年、四
    肢健全，確不思以正當途徑賺取財物，為圖個人私利而為本
    案4次販毒行為，且查無被告有何特殊之原因或環境而犯罪
    ，在客觀上足以引起一般人同情之處，因認無依刑法第59條
    減輕其刑之必要。是被告及辯護人前開所請，核屬無據。　
    　　　　　　　
四、原判決撤銷部分（事實欄㈢、㈣部分）：
　㈠原審認被告就犯罪事實欄㈢、㈣所示之販賣第二級毒品犯行，
    罪證明確，予以論罪科刑，固非無見。惟查：被告就犯罪事
    實欄㈢、㈣所示犯行部分，應有毒品危害防制條例第17條第1 
    項減輕其刑之適用，已如前述，原審未依前述規定予以減輕
    其刑，容有未洽。是被告上訴主張其應有刑法第59條酌減其
    刑之適用；另就犯罪事實㈣部分，亦應有毒品危害防制條例
    第17條第2項減刑之適用，固均無理由，已據本院詳述如前
    ，然被告主張就犯罪事實欄㈢、㈣部分，應有毒品危害防制條
    例第17條第1 項減輕其刑之適用，則有理由，復所定之應執
    行刑亦失所附麗，均應由本院予以撤銷之。
　㈡審酌毒品對社會秩序及國民健康危害至深且鉅，又嚴重影響
    社會治安，被告正值青年、身體健全，不思以正途賺取財物
    ，為圖私利，竟無視國家杜絕毒品犯罪之禁令，販賣第二級
    毒品以營利，戕害國民身心健康；衡以被告於偵查、原審暨
    本院審理時均坦認事實欄㈢所示之犯行；另固於偵查時否認
    事實欄㈣所示之犯行，惟於原審及本院審理時均已坦認犯行
    不諱之犯後態度，暨前述2 次販賣毒品之數量非鉅、因販賣
    所獲取之利潤亦屬有限，兼衡被告自陳國中畢業、未婚、現
    一人獨自在外居住、從事網拍業、月收入約3萬多元等教育
    程度、家庭經濟生活狀況（本院卷第158頁），及其為本案
    犯行之動機、目的、所生危害等一切情狀，就犯罪事實㈢、㈣
    所示之罪，分別量處如附表一編號1、2「宣告刑及沒收欄」
    所示之刑。
五、沒收部分：
　㈠按犯第4條至第9 條、第12條、第13條或第14條第1項、第2項
    之罪者，其供犯罪所用之物，不問屬於犯罪行為人與否，均
    沒收之，毒品危害防制條例第19條第1項定有明文。而扣案
    如附表二編號1所示之手機，被告於原審審理時自承為其所
    有，並供以販毒之用（原審卷第45頁），且其內存有系爭玉
    山銀行帳戶之金融卡照片及被告所稱毒品上游之電話（偵字
    6995卷第109至114頁）；另附表二編號2所示手機，被告於
    原審審理時亦供稱為其所有，且係用以販毒聯絡之用（原審
    卷第242頁），均應依毒品危害防制條例第19條第1項之規定
    ，於被告犯罪事實㈢、㈣所示犯行主文項次下宣告沒收。
　㈡被告於犯罪事實欄㈢、㈣所示犯行，分別所取得之販毒價金26,
    000元，核為被告於該2次犯行所獲取之犯罪所得無訛，均未
    據扣案，均依刑法第38條之1第1項前段、第3項之規定宣告
    沒收，如全部或一部不能沒收或不宜執行沒收時，追徵其價
    額。
　㈢至於扣案之0000000000號SIM卡1張、吸食器1組，查無證據證
    明與前揭2次犯行有涉，自不予宣告沒收。　
六、上訴駁回部分（事實欄㈠、㈡部分）：
　㈠原審認被告犯罪事實㈠、㈡所示販賣第二級毒品犯行，罪證明
    確，審酌被告基於賺取利潤之動機、目的，竟以事實欄㈠、㈡
    所記載之方式販賣毒品給他人使用，所為均應予處罰，再考
    量被告販售毒品之種類、數量、販售之對象、次數、獲利金
    額、智識程度、家庭、經濟狀況、前科紀錄，及對事實欄㈠
    所示犯行坦承犯行之態度等一切情況，分別就犯罪事實欄㈠
    、㈡所示犯行，分別量處有期徒刑4年2月、7年4月。復說明
    ：㈠扣案如附表二編號1之手機，被告自承為其所有，並用以
    販毒（見本院卷第45頁），且內存有系爭玉山銀行帳戶金融
    卡照片及被告所稱毒品上游之電話；附表二編號2之手機，
    被告亦供稱為其所有，並用以販毒聯絡，均應依毒品危害防
    制條例第19條第1項之規定宣告沒收。㈡共同正犯之犯罪所得
    ，沒收或追徵，應就各人所分得之數額分別為之；先前對共
    同正犯採連帶沒收犯罪所得之見解，已不再援用及供參考（
    參考最高法院104年第13次刑事庭會議決議意旨）。是關於
    被告與張家碩共同販毒所得26,000元部分，因該筆款項是匯
    入被告所持有之前述帳戶，應認屬於被告所分得之不法利益
    。另8,000元款項則為被告事實欄㈡所示販賣毒品之價金，皆
    屬於被告犯罪所得，雖未扣案，仍應宣告沒收，如全部或一
    部不能沒收或不宜執行沒收時，追徵其價額。㈢扣案之00000
    00000號SIM卡1張、吸食器1組，無證據證明與本案有關，不
    予宣告沒收。核其認事用法俱無違誤，量刑及沒收尚屬允當
    。
　㈡被告上訴否認事實欄㈡所示犯行，核屬無據，已如前述；另被
    告主張就犯罪事實欄㈠、㈡所示之犯行均有刑法第59條酌減其
    刑之適用；就犯罪事實欄㈡之部分，另有修正前毒品危害防
    制條例第17條第2項減刑之適用，均無可採，業據本院詳述
    如前。又量刑輕重，係屬法院得依職權自由裁量之事項，苟
    其量刑已以行為人之責任為基礎，並斟酌刑法第57條各款所
    列情狀，而未逾越法定刑度或有濫用權限情事，即不得任意
    指為違法。原審已就被告所犯之量刑刑度詳為審酌如上，其
    量刑既未逾越法定刑度，亦未濫用自由裁量之權限，自難認
    有何不當。被告上訴意旨認原審量刑過重，亦無理由，應予
    駁回。　
七、刑法第51條數罪併罰定執行刑之立法方式，採限制加重原則
    ，亦即非以累加方式定應執行刑，該條第5 款即明定：「宣
    告多數有期徒刑者，於各刑中之最長期以上，各刑合併之刑
    期以下，定其刑期。但不得逾30年。」上開被告撤銷改判部
    分與上訴駁回部分所處之刑，本案審酌其所犯各罪，犯罪時
    間尚屬集中，且侵害法益相同或近似，如以實質累加之方式
    定應執行刑，處罰之刑度顯將超過其行為之不法內涵，而違
    反罪責原則，依多數犯罪責任遞減原則，定其應執行刑如主
    文第4項所示。　　
據上論斷，應依刑事訴訟法第368條、第369條第1項前段、第364
條、第299條第1項前段，判決如主文。
本案經檢察官何嘉仁到庭執行職務。
中　　華　　民　　國　　111 　年　　3 　　月　　16　　日
                  刑事第二十五庭審判長法　官  邱滋杉
                                      法　官  邱瓊瑩
                                      法　官  陳彥年
以上正本證明與原本無異。
如不服本判決，應於收受送達後20日內向本院提出上訴書狀，其
未敘述上訴之理由者並得於提起上訴後20日內向本院補提理由書
（均須按他造當事人之人數附繕本）「切勿逕送上級法院」。
                                      書記官  彭秀玉
中　　華　　民　　國　　111 　年　　3 　　月　　16　　日
附錄：本案論罪科刑法條全文
修正前毒品危害防制條例第4 條
製造、運輸、販賣第一級毒品者，處死刑或無期徒刑；處無期徒
刑者，得併科新臺幣二千萬元以下罰金。
製造、運輸、販賣第二級毒品者，處無期徒刑或七年以上有期徒
刑，得併科新臺幣一千萬元以下罰金。
製造、運輸、販賣第三級毒品者，處七年以上有期徒刑，得併科
新臺幣七百萬元以下罰金。
製造、運輸、販賣第四級毒品者，處五年以上十二年以下有期徒
刑，得併科新臺幣三百萬元以下罰金。
製造、運輸、販賣專供製造或施用毒品之器具者，處一年以上七
年以下有期徒刑，得併科新臺幣一百萬元以下罰金。
前五項之未遂犯罰之。

毒品危害防制條例第4 條
製造、運輸、販賣第一級毒品者，處死刑或無期徒刑；處無期徒
刑者，得併科新臺幣三千萬元以下罰金。
製造、運輸、販賣第二級毒品者，處無期徒刑或十年以上有期徒
刑，得併科新臺幣一千五百萬元以下罰金。
製造、運輸、販賣第三級毒品者，處七年以上有期徒刑，得併科
新臺幣一千萬元以下罰金。
製造、運輸、販賣第四級毒品者，處五年以上十二年以下有期徒
刑，得併科新臺幣五百萬元以下罰金。
製造、運輸、販賣專供製造或施用毒品之器具者，處一年以上七
年以下有期徒刑，得併科新臺幣一百五十萬元以下罰金。
前五項之未遂犯罰之。　　　

附表一
編號 犯罪事實 宣告刑及沒收 1 事實欄㈢ 夏明渙販賣第二級毒品，處有期徒刑貳年肆月。扣案如附表二編號1、2所示之物均沒收；未扣案之犯罪所得新臺幣貳萬陸仟元沒收，如全部或一部不能沒收或不宜執行沒收時，追徵其價額。 2 事實欄㈣ 夏明渙販賣第二級毒品，處有期徒刑肆年捌月。扣案如附表二編號1、2所示之物均沒收；未扣案之犯罪所得新臺幣貳萬陸仟元沒收，如全部或一部不能沒收或不宜執行沒收時，追徵其價額。 

附表二
編號 物品名稱及數量 1 IPHONE 11 PRO MAX 手機1支（含0000000000號SIM卡1張） 2 SAMSUNG S20 PLUS 5G 手機1支（含0000000000號SIM卡1張）